臺灣高等法院交通事件裁定　　　　　　100年度交抗字第640號
抗 告 人即
異 議 人即
受 處 分人　司徒國健
上列抗告人因違反道路交通管理處罰條例案件，不服臺灣板橋地
方法院中華民國100年4月6日所為100年度交聲字第438號裁定，
提起抗告，本院裁定如下：
    主  文
抗告駁回。
    理  由
一、原處分意旨略以：異議人即受處分人司徒國健於民國99年8
    月26日凌晨2 時15分許，騎乘車牌號碼LX7-458 號普通重型
    機器腳踏車，行經臺北縣板橋市（現改制為新北市板橋區○
    縣○○道3段、萬板路818巷口，因闖紅燈（直行，由萬板路
    818巷往田單街方向直行）之違規行為，經臺北縣政府警察
    局（現改制為新北市政府警察局）海山分局埔墘派出所執勤
    警員當場攔停，並以北縣警交大字第C00000000號舉發違反
    道路交通管理事件通知單當場製單舉發，受處分人未到案繳
    納罰鍰，迄99年12月15日始向原處分機關陳述意見，原處分
    機關交通部公路總局台北區監理所板橋監理站遂於100年1月
    18日以板監裁字第裁41-C00000000號違反道路交通管理事件
    裁決書，依道路交通管理處罰條例第53條第1項、第63條第1
    項第3款（漏引第3款），及違反道路交通管理事件統一裁罰
    基準及處理細則之規定，裁處罰鍰新臺幣（下同）2,700元
    ，並記違規點數3點。受處分人則以其無闖紅燈違規行為，
    警察未提出證據證明有違規事實，其當場拒絕簽名亦未收受
    罰單為由，提出異議。惟經調查證據結果，受處分人確有「
    駕車行經有燈光號誌管制之交岔路口闖紅燈」之違規行為，
    且受處分人未於應到案日期前繳納罰鍰亦未向原處分機關陳
    述意見，迄99年12月15日逾越應到案期限60日以上，始向原
    處分機關陳述意見，是原處分機關依道路交通管理處罰條例
    第53條第1項、第63條第1項第3款及違反道路交通管理事件
    統一裁罰基準及處理細則之規定，裁處罰鍰2,700元，並記
    違規點數3點，核無違誤，駁回其聲明異議。
二、抗告意旨略以：警員張傳賢之證述疑點重重，並非事實，員
    警並非在受處分人後方10幾公尺處，受處分人沒有闖紅燈云
    云。
三、按汽車（包含機器腳踏車）駕駛人，行經有燈光號誌管制之
    交岔路口闖紅燈者，處新臺幣1,800元以上5,400元以下罰鍰
    ，並記違規點數3點，道路交通管理處罰條例第53條第1項、
    第63條第1項第3款定有明文。而依違反道路交通管理事件統
    一裁罰基準表所載，倘駕駛人係駕駛小型車為前揭違規，且
    於期限內繳納罰鍰或到案聽候裁決者，即應處罰鍰2,700 元
    ，並記違規點數3點。
四、經查：
(一)受處分人司徒國健99年8月26日凌晨2時15分許，騎乘車牌號
    碼LX7-458號普通重型機車，行經臺北縣板橋市縣○○道○段
    與萬板路818巷口時，闖紅燈（直行，由萬板路818巷往田單
    街方向直行），為臺北縣政府警察局海山分局埔墘派出所執
    勤警員當場開單舉發「駕車行經有燈光號誌管制之交岔路口
    闖紅燈」之違規情事，業據證人即舉發警員張傳賢於原審結
    證明確，並有舉發違規通知單影本、新北市政府警察局海山
    分局99年12月29日新北警海交裁字第0990057175號函、異議
    人違規查詢報表等件在卷可按（見原審卷第9頁至第11頁）
    ，受處分人之違規事實已堪認定。
(二)法院受理交通事件，準用刑事訴訟法之規定；其處理辦法，
    由司法院會同行政院定之，道路交通管理處罰條例第89條定
    有明文。又聲明異議案件之處理，除準用刑事訴訟法有關規
    定外，依道路交通事件處理辦法之規定處理之；交通法庭就
    聲明異議之案件，必要時得訊問受處分人及其他關係人，並
    得傳喚證人，命行鑑定，實施勘驗，亦為該辦法第3條及第
    15條所明定。又員警舉發交通違規事件，並不以舉發照片為
    唯一證明方法，法院處理交通事件，並不限於科學儀器所採
    證據，須就事件所涉相關證據資料，包括供述及非供述證據
    ，依據證據法則，憑以認定行為人交通違規行為之有無。此
    乃因交通違規事件之特性，行為態樣甚多，復有瞬間即逝行
    為，實無法於有交通違規同時，全部得以即時利用科學儀器
    ，取得證據資料；即使屬於方便以科學儀器採證之交通違規
    行為，普遍採用，不但所費不貲，也有實際困難。若舉發員
    警係親眼見聞違規經過，並以證人身分具結後在法院證述，
    仍不失為認定交通違規事實有無之證據方法。況執勤員警舉
    發交通違規，係依道路交通管理處罰條例授權所為之職權行
    使。而汽車駕駛人闖紅燈、違規迴轉等違規行為之取締，揆
    其行為本質，多係發生於瞬間，通常多委由當場執行取締違
    規公務員之認識及判斷，且必須為立即之取締作為，此為達
    成維持交通秩序目的所必要。且依道路交通管理處罰條例之
    規定，此種立即性之舉發違規，多依員警之認知判斷已足，
    並無必須另有其他積極佐證：如其他目擊證人或必須拍攝照
    片等，始構成處分要件之規定。此係因執行職務之公務員，
    通常多具有一定之考選資格與專業訓練，且其執法之對象係
    不特定之大眾，故其立場經立法機關推定，應具有客觀、公
    正與公平之特質，而無故意偏頗之虞。本件舉發員警於原審
    法院審理證稱就舉發經過證述綦詳，所證述本件違規事實之
    內容，亦無不合常理之處，且依舉發員警提出之現場地圖及
    現場環境翻拍照片，違規地點與舉發地點僅相距約60至70公
    尺，當時雖係凌晨時分，然天候良好，該路段亦均有照明設
    備，交通號誌及其轉換經過，一般人均可明確辨識，亦無何
    可能致舉發警員視線不佳無法清楚辨識之情形，且舉發警員
    於臺北縣板橋市縣○○道○段與萬安街口處即發現受處分人
    有闖紅燈違規，當時距異議人僅10幾公尺，隨即跟隨受處分
    人人至萬板路818巷與田單街口始舉發，當可清楚辨識受處
    分人之違規行為及其確係違規之車輛，又證人職司交通安全
    之維護及交通違規之取締，就車輛行進及道路狀況當較一般
    人為注意，是應無誤判之可能。復核無任何其他相關證據，
    足資證明舉發員警確有捏造事實違法取締之情形，而員警就
    其維護交通秩序及行車安全等職責所為之交通違規舉發，自
    應予以採信。是受處分人稱沒有闖紅燈之違規行為，舉發員
    警張傳賢之證述並非事實云云，自無可採。
五、綜上所述，受處分人確有於前揭時、地，駕車行經有燈光號
    誌管制之交岔路口闖紅燈之違規事實。又受處分人未於應到
    案日期前繳納罰鍰亦未向原處分機關陳述意見，迄99年12月
    15日逾越應到案期限60日以上始向原處分機關陳述意見，從
    而，原處分機關依道路交通管理處罰條例第53條第1項、第
    63條第1項第3款及違反道路交通管理事件統一裁罰基準及處
    理細則之規定，裁處異議人罰鍰2,700元，並記違規點數3點
    ，核無不合。原審認受處分人確有闖紅燈之違規行為，於理
    由中論述綦詳，而裁定駁回異議，維持原處分機關之裁罰，
    核其認事用法，均無違誤。抗告意旨仍執前詞，指摘原裁定
    不當，為無理由，應予駁回。
據上論斷，應依道路交通管理處罰條例第89條，道路交通事件處
理辦法第25條，刑事訴訟法第412條，裁定如主文。
中    華    民    國   100    年    5     月    30    日
                  刑事第十一庭審判長法  官   許宗和
                                    法  官   沈君玲
                                    法  官   趙功恆
以上正本證明與原本無異。
不得再抗告。
                                    書記官   周恩寧
中    華    民    國   100    年    5     月    31    日